臺灣臺北地方法院刑事判決        
111年度審易字第109號
公  訴  人  臺灣臺北地方檢察署檢察官
被      告  陳秋江


選任辯護人  林正隆律師
上列被告因妨害名譽案件，經檢察官提起公訴（110年度偵字第3
0954號），被告於本院準備程序中就被訴事實為有罪之陳述，經
本院告以簡式審判程序之旨，並聽取當事人之意見後，裁定改行
簡式審判程序，並判決如下：
    主      文
陳秋江犯公然侮辱罪，處罰金新臺幣貳仟元，如易服勞役，以新
臺幣壹仟元折算壹日。
    事實及理由
一、按簡式審判程序之證據調查，不受第159條第1項之限制，刑
    事訴訟法第273條之2定有明文，是於行簡式審判程序之案件
    ，被告以外之人於審判外之陳述，除有其他不得做為證據之
    法定事由外，應認具有證據能力，合先敘明。
二、本件犯罪事實及證據，除證據部分補充錄音譯文1份（見偵
    查卷第85至97頁）及被告陳秋江於本院準備程序及審理中之
    自白外，均引用如附件所示檢察官起訴書之記載。
三、查被告與告訴人莊幸樺為四親等以內之旁系姻親關係，2人
    間具有家庭暴力防治法第3條第4款之家庭成員關係，被告於
    上揭時、地對告訴人實施公然侮辱之家庭暴力行為，核其所
    為，係犯刑法第309條第1項之公然侮辱罪，且屬家庭暴力防
    治法第2條第2項之家庭暴力罪，然因家庭暴力防治法對於家
    庭暴力罪並無刑罰規定，自僅依刑法公然侮辱罪之規定予以
    論罪科刑。故起訴意旨雖漏未援引家庭暴力防治法第2條第2
    款之家庭暴力罪，然已於犯罪事實詳載被告與告訴人有上述
    家庭成員關係無誤，並經本院當庭補充告知，爰予補充。
四、爰以行為人之責任為基礎，審酌被告因與告訴人間糾紛而為
    上揭言語辱罵之行為及其行為之時間、地點與侵害法益之程
    度等情，兼衡被告犯後於本院準備程序及審理中坦承犯行之
    犯後態度，因與告訴人及家庭成員間尚有其他糾紛而無法達
    成和解，告訴人已提起附帶民事訴訟求償，參酌被告自述國
    小畢業之智識程度，擔任家族公司董事長，月收入約新臺幣
    20萬元，需扶養配偶之家庭經濟狀況，及其曾中風，患有心
    臟病，膀胱癌化療中之身體狀況等一切情狀，量處如主文所
    示之刑，並諭知易服勞役之折算標準，以示懲儆。
據上論斷，應依刑事訴訟法第273條之1第1項、第299條第1項前
段、第310條之2、第454條第2項，刑法第309條第1項、第42條第
3項前段，刑法施行法第1條之1第1項，判決如主文。　　　　　
本案經檢察官吳文琦提起公訴，檢察官蔡名堯到庭執行職務。
中　　華　　民　　國　　111 　年　　4 　　月　　8 　　日
                    刑事第二十庭法  官    謝欣宓
上正本證明與原本無異。 
如不服本判決應於收受送達後20日內向本院提出上訴書狀，並應
敘述具體理由；其未敘述上訴理由者，應於上訴期間屆滿後20日
內向本院補提理由書（均須按他造當事人之人數附繕本）「切勿
逕送上級法院」。告訴人或被害人如對於本判決不服者，應具備
理由請求檢察官上訴，其上訴期間之計算係以檢察官收受判決正
本之日期為準。因疫情而遲誤不變期間，得向法院聲請回復原狀
。
                                書記官    朱俶伶　
中　　華　　民　　國　　111 　年　　4 　　月　　8 　　日
附錄本案論罪科刑法條
中華民國刑法第309條
公然侮辱人者，處拘役或9千元以下罰金。
以強暴犯前項之罪者，處1年以下有期徒刑、拘役或1萬5千元以
下罰金。
附件
臺灣臺北地方檢察署檢察官起訴書
                                    110年度偵字第30954號
　　被　　　告　陳秋江　男　75歲（民國00年00月00日生）
　　　　　　　　　　　　住臺北市○○區○○街000號6樓　　      　　　　　　　　　國民身分證統一編號：Z000000000號
    選任辯護人  林正隆律師
上列被告妨害名譽案件，已經偵查終結，認應提起公訴，茲將犯
罪事實及證據並所犯法條分敘如下：
　　　　犯罪事實
一、陳秋江係莊幸樺其配偶之二叔，分別居住臺北市○○區○○街00
    0號同棟6樓、7樓，互以對方於樓地板、天花板發出聲響，
    所生爭執，陳秋江又不滿莊幸樺以高亢分唄在屋外6、7樓樓
    梯間與之大聲對話，竟基於公然侮辱之犯意，於民國110年8
    月27日18時28分許，在上址6樓門前，對陳秋江公然侮稱：
    瘋婆子（台語），等語，足以貶損莊幸樺之人格評價。 
二、案經莊幸樺訴由臺北市政府警察局中山分局報告偵辦。
　　　　證據並所犯法條
一、證據清單及待證事實
編號 證據名稱　　　 待證事實　　　　 1 被告陳秋江之供述 供稱：有發生糾紛，因為聽到伊的門被敲的很響，伊出去之後發現告訴人爬到樓上在錄影，他們夫妻一直罵伊，罵到伊已經傻住，伊才氣到罵「瘋婆子（台語）」，想要叫他停下來等語。 2 告訴人莊幸樺之指訴 上揭全部犯罪事實 3 目擊證人陳慧真之結證證述 當時伊在4樓，聽到7樓告訴人與告訴人先生在罵被告，罵得很大聲，伊才上去，伊上去看到他們夫妻兩人在7樓和6樓之間，罵的很大聲，伊不知道在罵什麼，又要一直錄影，伊有聽到被告罵告訴人「瘋婆子（台語）」，因為兩夫妻一直罵，被告是告訴人夫妻長輩，告訴人罵這麼大聲，劈哩啪啦伊不知道在罵什麼等語。 4 現場錄影錄音光碟1片 被告在上址門前對告訴人稱：瘋婆子（台語）等語。 
二、核被告所為，係犯刑法第309條第1項公然侮辱罪嫌。
三、依刑事訴訟法第251條第1項提起公訴。
　　此　致
臺灣臺北地方法院
中　　華　　民　　國　　110　 年　  11 　月　  7    日　
　　　　　　　  　　　　　　檢　察　官　吳　文　琦
本件正本證明與原本無異
中　　華　　民　　國 　 110　 年　  12   月　  15   日
                            書  記  官  鍾  宛  芸  
附錄本案所犯法條全文
中華民國刑法第309條
公然侮辱人者，處拘役或 9 千元以下罰金。
以強暴犯前項之罪者，處 1 年以下有期徒刑、拘役或 1 萬 5
千元以下罰金。